【裁判字號】    89,易,4551
【裁判日期】    900220
【裁判案由】    詐欺等
【裁判全文】
臺灣高雄地方法院刑事判決                        八十九年度易字第四五五一號
    公  訴  人  臺灣高雄地方法院檢察署檢察官
    被      告  甲○○
右列被告因詐欺等案件，經檢察官提起公訴（八十九年度偵字第七二四二號），本院
判決如左：
    主  文
甲○○以詐術得財產上不法之利益，處有期徒刑陸月。如易科罰金，以參佰元折算壹
日。緩刑貳年。
    事  實
一、甲○○於民國八十九年二月四日凌晨二時四十分許，至高雄市新興區○○○路二
    二之二號「凡尼兒美容坊」（起訴書誤載為「丹尼兒美容坊」）消費，應店內小
    姐之推銷而欲加入成為該店ＶＩＰ會員，便持其所有之中央信託局高雄分局（以
    下簡稱中央信託局）信用卡（卡號四五六三Ｚ00000000000號，以下
    簡稱系爭信用卡）刷卡共計新台幣（下同）二萬五千三百元（含當日消費額及入
    會費），惟因其嗣後反悔不欲加入會員時遭該店拒絕，甲○○不甘損失且為免除
    其就該筆簽帳款項之付款責任，竟意圖為自己不法之利益，旋於同日凌晨五時十
    一分許，以電話向中央信託局人員詐稱系爭信用卡已於同年二月三日晚間十一時
    許遺失，使該局人員陷於錯誤辦理該卡之掛失手續，而於中央信託局支付上開二
    萬五千三百元刷卡費用予「凡尼兒美容坊」後，無法向甲○○要求償付該筆款項
    ，甲○○因而受有此不法利益。又因辦理信用卡掛失手續需向警察機關報案，甲
    ○○竟於同日十一時四十分許，明知其身分證、駕照、系爭信用卡等物並未遺失
    ，復基於未指定犯人誣告之犯意，至高雄市政府警察局苓雅分局成功路派出所謊
    報其上開信用卡及身分證、駕照等物品於前一日（二月三日）晚間十一時許在高
    雄市舍ＰＵＢ遺失云云，而未指定犯人誣告不特定人犯侵佔遺失物罪，同時並
    使不知情之承辦警員將前開不實事項登載於「高雄市政府警察局苓雅分局成功派
    出所受理遺失案件證明單」（以下簡稱「受理遺失案件證明單」）內，足以生損
    害於警察機關對遺失案件管制之正確性。
二、案經中央信託局訴由臺灣高雄地方法院檢察署檢察官偵查起訴。
    理  由
一、訊據被告甲○○對於右揭事實，除辯稱其無詐欺之意圖以外，餘均坦承不諱，核
    與告訴代理人周思聖指訴之情節相符，亦與證人乙○○即「凡尼兒美容坊」之登
    記負責人所證述之情節亦大致相符，並有被告填寫之中央信託局信用卡申請書（
    含信用卡約定條款）、「休閒俱樂部邀請函」、「高雄市政府察局苓雅分局成功
    路派出所受理遺失案件證明單」、被告之刷卡簽帳單及被告使用系爭信用卡之歷
    次交易明細表等均在卷可憑。又前開邀請函所記載之被告之連絡電話、地址均與
    被告之電話、地址相符，並經檢察官送請法務部調查局鑑定，認該邀請函上被告
    簽名之字跡，與被告申請信用卡時親自填寫之申請書、及檢察官當庭命其書寫之
    簽名字跡筆劃特徵相符，此亦有該局八十九年八月四日（八九）陸（二）字第八
    九０五五二八三號鑑定通知書附卷可憑，亦即該「休閒俱樂部邀請函」確係被告
    所填寫之情，亦堪以認定。至被告雖辯稱其無詐欺之意圖云云，惟查，被告申請
    系爭信用卡時與中央信託局所約定之條款，乃約定持卡人之信用卡若於國內遺失
    ，於依約辦理掛失手續後，依「信用卡遺失、被竊風險免責辦法」，中央信託局
    即應負擔持卡人於電話掛失之前二十四小時起被冒用所生之全部損失，此觀本件
    信用卡約定條款第五條之約定自明，被告顯無不知之理；參以被告所自承：凡尼
    兒美容坊之「休閒俱樂部邀請函」、與金額為二萬五千三百元簽帳單上之簽名，
    均為其所簽署等情以觀，被告既明知其有刷卡消費上開金額之事實，縱因其事後
    反悔而與「凡尼兒美容坊」人員對刷卡金額有爭執，然此乃屬被告與「凡尼兒美
    容坊」間之消費爭議問題，被告理應針對「凡尼兒美容坊」另尋法律途徑解決，
    卻捨此不為而逕向中央信託局掛失系爭信用卡，顯見其具有免除本身之付款責任
    而欲轉嫁由中央信託局承擔該筆消費款項損失之主觀上不法意圖甚明，被告辯稱
    其無詐欺意圖云云，不足採信。綜上所述，本件事證已臻明確，被告之犯行堪以
    認定。
二、按「受理遺失案件證明單」，乃一經民眾之申述，警員（屬公務員）即有登載義
    務之公文書，且警員並需依民眾所為聲明或申報之內容予以登載。被告明知其證
    件、信用卡等物品並未遺失，竟意圖為自己不法所有之利益，施用詐術使中央信
    託局人員陷於錯誤而掛失系爭信用卡，並向警局報案謊稱遺失，未指定犯人而誣
    告不特定人犯侵占遺失物罪，且足以生損害於警察機關對民眾物品遺失案件管制
    之正確性，故核其上開所為，係犯刑法第三百三十九條第二項之詐欺得利罪、第
    二百十四條之使公務員登載不實事項於公文書罪，與第一百七十一條第一項之未
    指定人犯誣告罪。其以同一向警員申告之行為，同時觸犯上開使公務員登載不實
    事項於公文書罪與未指定人犯誣告罪二罪，為想像競合犯，應論以較重之使公務
    員登載不實事項於公文書罪。又其詐欺得利犯行復與上開使公務員登載不實事項
    於公文書犯行，有方法、結果之牽連關係，為牽連犯，應論以較重之詐欺得利罪
    。公訴人於起訴事實雖未敘及被告使公務員登載不實事項於公文書罪部分，惟此
    部分事實與公訴人起訴之犯罪事實具有想像競合犯之裁判上一罪關係，已如前述
    ，故應為起訴效力所及，本院自得併予審究。爰審酌被告前未曾受有期徒刑以上
    刑之宣告，有台灣高雄地方法院檢察署刑案資料查註紀錄表、本院被告院內索引
    卡紀錄表及台灣高等法院被告全國前案紀錄表各一紙在卷可憑，品行尚屬良好，
    復參酌其犯罪動機、目的、手段及所生危害，於犯罪後坦承部分犯行等一切情狀
    ，酌處如主文所示之刑，並依刑法第四十一條第一項規定，諭知易科罰金之折算
    標準。末按，被告未曾受有期徒刑以上刑之宣告等情，已如前述，因一時未經深
    思熟慮，致觸犯本件犯行，經此次起訴審判後，當能知所警悟，應無再犯之虞，
    另被告目前具有正當職業，有其提出之在職證明一紙在卷可證，是以本院認為前
    開對被告所宣告之刑，以暫不執行為適當，爰宣告緩刑二年，以勵自新。
據上論斷，應依刑事訴訟法第二百九十九條第一項前段，刑法第三百三十九條第二項
，第二百十四條、第一百七十一條第一項，第五十五條，第四十一條第一項，第七十
四條第一款，罰金罰鍰提高標準條例第一條前段、第二條，判決如主文。
本案經檢察官詹美鈴到庭執行職務。
中      華      民      國      九十      年      二      月    二十    日
                                  臺灣高雄地方法院刑事第六庭
                                          法  官  周  玉  群
右正本證明與原本無異。
如不服本判決，應於判決送達後十日內，向本院提出上訴狀。
                                          書記官  黃  英  彥
中      華      民      國      九十      年      二      月    二十    日
附錄本案論罪科刑法條：
中華民國刑法第三百三十九條（普通詐欺罪）
  意圖為自己或第三人不法之所有，以詐術使人將本人或第三人之物交付者，處五年
  以下有期徒刑、拘役或科或併科一千元以下罰金。
  以前項方法得財產上不法之利益或使第三人得之者，亦同。
刑法第二百十四條（使公務員登載不實罪）：
  明知為不實之事項，而使公務員登載於職務上所掌之公文書，足以生損害於公眾或
  他人者，處三年以下有期徒刑、拘役或五百元以下罰金。
刑法第一百七十一條第一項（未指定犯人誣告罪）：
  未指定犯人，而向該管公務員誣告犯罪者，處一年以下有期徒刑、拘役或三百元以
  下罰金。


司法院資訊處製作；財團法人民間司法改革基金會備份。
